【裁判字號】    97,上訴,375
【裁判日期】    970730
【裁判案由】    毒品危害防制條例
【裁判全文】
臺灣高等法院臺南分院刑事判決      97年度上訴字第375號
上  訴  人  臺灣雲林地方法院檢察署檢察官
被      告  乙○○
指定辯護人  本院公設辯護人  甲○○
上列上訴人因被告違反毒品危害防制條例案件，不服臺灣雲林地
方法院九十六年度訴字第七七０號，中華民國九十七年三月四日
第一審判決（起訴案號：臺灣雲林地方法院九十六年度偵字第三
四二六號），提起上訴，本院判決如下：
    主      文
原判決撤銷。
乙○○販賣第三級毒品，處有期徒刑柒年。扣案之第三級毒品愷
他命（Ketamine，俗稱ｋ他命）計貳大包、玖小包共拾壹包（驗
餘總淨重一０六點九四公克）、夾鏈分裝袋伍拾肆個、電子秤壹
臺及帳冊壹本，均沒收之。
    事      實
一、乙○○明知愷他命（Ketamine，俗稱K他命）為毒品危害防
    制條例第二條第二項第三款明定之第三級毒品，不得販賣、
    持有，竟基於販賣第三級毒品愷他命以營利之犯意，於民國
    (下同)九十六年六月二十九日凌晨三時許，在嘉義市「柯靈
    頓KTV」外，以新臺幣(下同）二萬八千元之價格，向真實姓
    名、年籍均不詳，綽號「阿松」之成年男子販入數量不詳之
    愷他命，並將之分裝成二大包、十小包，除將一小包愷他命
    供己施用完畢外，其餘二大包、九小包愷他命則攜至雲林縣
    虎尾鎮○○路二五七號一樓「世紀網咖」店內，伺機出售。
    嗣於同年月三十日上午七時三十分許，為雲林縣警察局虎尾
    分局虎尾派出所警員吳昌儒及吳瑞麟在上址「世紀網咖」店
    內當場查獲，並自其包包內扣押前開乙○○所有供本件犯罪
    所用之愷他命共十一包（即二大包、九小包，驗餘總淨重一
    ０六點九四公克，即驗前總毛重一一一點九八公克扣除包裝
    塑膠帶袋總重四點九五公克再扣除取０點０九公克鑑定用罄
    部分；起訴書誤載為驗餘淨重約八十九點九０公克）、電子
    磅秤一臺、夾鏈分裝袋五十四個及帳冊一本。
二、案經雲林縣警察局虎尾分局報請臺灣雲林地方法院檢察署檢
    察官偵查起訴。
    理      由
壹、程序部分：
一、按除法律另有規定外，實施刑事訴訟程序之公務員因違背法
    定程序取得之證據，其有無證據能力之認定，應審酌人權保
    障及公共利益之均衡維護，刑事訴訟法第一百五十八條之四
    定有明文。又刑事訴訟，係以確定國家具體之刑罰權為目的
    ，為保全證據並確保刑罰之執行，於訴訟程序之進行，固有
    許實施強制處分之必要，惟強制處分之搜索、扣押，足以侵
    害個人之隱私權及財產權，若為達訴追之目的而漫無限制，
    許其不擇手段為之，於人權之保障，自有未周。故基於維持
    正當法律程序、司法純潔性及抑止違法偵查之原則，實施刑
    事訴訟程序之公務員不得任意違背法定程序實施搜索、扣押
    ；至於違法搜索、扣押所取得之證據，若不分情節，一概以
    程序違法為由，否定其證據能力，從究明事實真相之角度而
    言，難謂適當，且若僅因程序上之瑕疵，致使許多與事實相
    符之證據，無例外地被排除而不用，例如案情重大，然違反
    法定程序之情節輕微，若遽捨棄該證據不用，被告可能逍遙
    法外，此與國民感情相悖，難為社會所接受，自有害於審判
    之公平正義。因此，對於違法搜索扣押所取得之證據，除法
    律另有規定外，為兼顧程序正義及發現實體真實，應由法院
    於個案審理中，就個人基本人權之保障及公共利益之均衡維
    護，依比例原則及法益權衡原則，予以客觀之判斷，亦即宜
    就(一)違背法定程序之程度。(二)違背法定程序時之主觀意圖（
    即實施搜索、扣押之公務員是否明知違法並故意為之）。(三)
    違背法定程序時之狀況（即程序之違反是否有緊急或不得已
    之情形）。(四)侵害犯罪嫌疑人或被告權益之種類及輕重。(五)
    犯罪所生之危險或實害。(六)禁止使用證據對於預防將來違法
    取得證據之效果。(七)偵審人員如依法定程序，有無發現該證
    據之必然性。(八)證據取得之違法對被告訴訟上防禦不利益之
    程度等情狀予以審酌，以決定應否賦予證據能力（最高法院
    九十三年台上字第六六四號判例意旨參照）。是本案扣得之
    第三級愷他命縱係違背法定程序搜索所得之物，但本院審酌
    人權保障及公共利益之均衡維護，本件執行職務之警察人員
    僅係行政上之瑕疵，並非故意違反法定程序，對於人權之保
    障亦無重大之損害，基於公共利益之維護，本院認並非當然
    無證據能力。
二、又本件係屬逕行搜索之要件，承辦員警雖事後未於執行後三
    日內報告該管檢察署檢察官及法院，而未符合法定程序，惟
    此一程序上瑕疵，尚屬輕微，且事後仍得由承審法院就逕行
    搜索是否符合進行審查，無不能救濟之疑慮。再者員警違背
    上開法定程序時主觀上並無惡意，係因當時情況緊急，為免
    證據稍縱即逝，始以臨檢盤查方式進行初步過濾，且搜索過
    程中亦未見有恐嚇、脅迫、刑求等違法行為，相較於被告係
    意圖販賣而持有第三級毒品愷他命，且數量即驗餘總淨重高
    達一０六點九四公克，足以供多人次施用，對社會造成之危
    害難謂輕微，若遽以程序上之輕微瑕疵，毫無例外地被排除
    搜索取得之證物，及搜索後進行之一連串偵查作為，包含詢
    問、訊問、證人具結、採尿等證據均棄而不用，縱放被告逍
    遙法外，此與國民感情實有相悖，難為社會所接受，自有害
    於審判之公平正義。本件經本院審慎適用刑事訴訟法第一百
    五十八條之四採認證據之權衡考量，縱執行搜索之警員執行
    職務時稍有行政上瑕疵即未即時申請搜索票，於搜索後後未
    於三日內報告該管檢察署檢察官及法院，但若當時未予即時
    查扣上開證物，被告乙○○恐將證物湮滅，是本院認本件警
    員查扣上開第三級毒品愷他命十一包（即二大包、九小包，
    驗餘總淨重一０六點九四公克，即驗前總毛重一一一點九八
    公克扣除包裝塑膠帶袋總重四點九五公克再扣除取０點０九
    公克鑑定用罄部分）、電子磅秤一臺、夾鏈分裝袋五十四個
    及帳冊一本等物後縱未即時於三日內呈報該管檢察署檢察官
    及法院，縱有些許行政上瑕疵之爭議，但對於被告之人權並
    無有何損害，因此基於公共利益維護大於人權保障之考量，
    經警取得之上開證據，應認有證據能力。
三、又內政部警政署刑事警察局九十六年七月二十六日刑鑑字第
    ○九六○一○九九三二號鑑定書（見九十六年度偵字第三四
    二六號卷第三十一至三十二頁）係依刑事訴訟法第二百零八
    條第一項準用同法第二百零六條第一項規定，受囑託進行鑑
    定而出具之書面鑑定報告，屬於同法第一百五十九條第一項
    所指法律有規定得作為證據之情形，故上揭鑑定書及檢驗鑑
    定書，得為證據。又照相係透過鏡頭，以機械方式將形成之
    畫面映寫入膠卷，再還原於照相紙上，故照相中不含有人的
    供述要素，且現實情形與作為傳達結果的照相，係透過機械
    而保障內容之一致性及正確性來加以保障的，並不存在人對
    現實情形之知覺、記憶，在表現時經常可能發生的錯誤（如
    知覺的不準確、記憶隨時間推移而發生的變化），故搜索蒐
    證現場相片三張（見警卷第九頁至第十頁），為警員依機械
    之方式所留存之影像，並非供述證據，無傳聞法則適用，自
    可為證據，均併予說明。
貳、實體部分：
一、被告乙○○於本院審理中固坦承前揭扣案物品均係自其包包
    內所扣得，而前述扣案的愷他命係於被查獲前不久向真實姓
    名、年籍均不詳，綽號「阿松」之成年男子，以二萬八千元
    之價格所購得之事實，惟堅決否認有販賣愷他命之犯行，辯
    稱：伊當時被警察臨檢時，是被警察強迫所以才將包包交出
    供警察搜索，另扣案之愷他命係伊為供己施用所購入，伊之
    所以要一次購入這麼多的量，係因為這樣比較便宜，至扣案
    之電子磅秤、分裝袋及帳冊，是伊向「阿松」購買愷他命時
    ，「阿松」一併交付給伊的，上開物品均係「阿松」所有，
    雖然伊有使用該分裝袋及帳冊，但伊將購得之愷他命以分裝
    袋分裝之目的在於方便攜帶施用，也可以控制施用的量，另
    帳冊上之記載之數字均係他人對伊之欠款。被告之辯護人則
    為被告辯以：本件被告雖遭警查獲並自被告之包包內扣得前
    開物品，然警察當時係以「臨檢」之名義對被告進行檢查，
    在被告拒絕將包包交出時，警察卻強力要求被告將該包包打
    開，此舉已經該當於刑事訴訟法所定「搜索」之行為，然警
    察並未使用搜索票，本件亦不符合無令狀搜索之要件，是該
    搜索扣押程序顯然違法，扣得之前開物品均應排除作為證據
    使用。再者，被告有施用愷他命之習慣，以大量購買愷他命
    之方式換取較便宜之價格，亦與常情相符，又扣得之電子磅
    秤及分裝袋均係被告為施用愷他命所用之工具，另扣得之帳
    冊一本，其內記載之人名及數字係被告借款與他人之紀錄，
    非販賣愷他命與他人之所得，被告並無販賣愷他命之犯行云
    云。
二、惟查：
  (一)本件扣案之愷他命二大包、九小包係雲林縣警察局虎尾分局
    員警於九十六年六月三十日早上七時三十分許，在雲林縣虎
    尾鎮○○路二五七號一樓「世紀網咖」，據通報臨檢而扣得
    ，此業據被告乙○○及在場證人即本案承辦警察吳昌儒、吳
    瑞麟等人確認在案（見警詢卷第二頁、原審卷第九十八頁反
    面至九十九頁、第一０六頁），並有卷附扣押筆錄、扣押物
    品目錄表、現場照片三張等件可參（見警詢卷第五至十頁）
    ，而扣案二大包、九小包白色粉末經送內政部警政署刑事警
    察局鑑定結果，均含有第三級毒品愷他命成分（送驗粉末二
    大包、九小包驗前總毛重一一一點九八公克，包裝塑膠袋總
    重約四點九五公克，共取○點○九公克供鑑驗用罄；驗餘總
    淨重一０六點九四公克），亦有內政部警政署刑事警察局九
    十六年七月二十六日刑鑑字第○九六○一○九九三二號鑑定
    書在卷可憑（見九十六年度偵字第三四二六號卷第三十一至
    三十二頁），是以警查獲時被告持有第三級毒品愷他命之事
    實，洵可認定。
  (二)按認定犯罪事實之證據，並不以直接證據為限，即綜合各種
    間接證據，本於推理作用，為認定犯罪事實之基礎，如無違
    背一般經驗法則，尚非法所不許（最高法院四十四年台上字
    第七０二號判例意旨參照）。被告乙○○於偵查中供稱：「
   （職業？）沒有」「（經濟來源？）之前有工作，現在沒有
    ，現在是花自己的存款」「（你是何時起沒有工作？）從上
    個月起」「（月收入？）二萬元左右」（見九十六年度偵字
    第三四二六號卷第八至九頁）；於原審審理時均供稱：「（
    家裡經濟狀況？）還好」「（有多少存款？）二、三萬元」
    「（其他呢？）我的簿子遺失了，裡面是否有錢我不知道」
    （見原審卷第九至十頁），可知被告乙○○於九十六年六月
    二十九日購買本案愷他命時並無工作，其身上存款並不多，
    被告當時之經濟狀況並不寬裕，則被告豈有可能在經濟狀況
    不寬裕之情行下，尚因一次購買大量愷他命單價較為便宜之
    緣故，而將身上僅存之現金大部分支出以購買、囤積本案高
    達驗餘總淨重一０六點九四公克之愷他命？查，扣案愷他命
    數量甚多且純度甚高，參以被告供稱其本身有施用愷他命之
    習慣，一天施用約一至二公克，每次均係用將愷他命粉末摻
    入香煙內點燃後吸食方式而施用，一天約施用五至六次，此
    次購得遭扣案之愷他命品質跟之前買的沒差別等語，因此，
    依被告施用愷他命之數量推算，扣案總毛重至少為111.98公
    克（含包裝塑膠袋總重4.95公克，取0.09公克送驗，驗餘總
    淨重106.94公克）之純度約百分之84之愷他命，被告至少可
    施用二個月以上，此與一般吸食者一次僅購買少量毒品吸用
    之常情不合，顯已逾被告個人短期內單純施用之正常數量，
    是被告乙○○於購買愷他命之初，除有部分供己施用之意外
    ，為了供應自己之日常生活之需，應有販賣以營利之意圖。
  (三)觀之被告乙○○於偵查時供稱：「（其中Ｋ他命包九小包何
    來？）我自己回來後再分裝的，方便使用」、「（那你是在
    哪裡分裝？）是在車上分裝的」、「（你曾使用過那個電子
    磅秤？）有，我有分裝過，因為我知道帶太多Ｋ他命出去不
    好」、「（你知道說帶太多毒品出去不好，還要帶那麼多毒
    品出去？）我從嘉義回來就直接到網咖」、「（既然是自己
    要用的，為何還要秤重且分出九包？）我有分出十包，有壹
    包我在家裡先使用」（見九十六年度偵字第三四二六號卷第
    十二至十三頁），被告之供詞顯有出入，自稱係直接至網咖
    ，為何又稱在家先使用一包？而若被告購買愷他命確係供自
    己吸食用，依常理而言，當無再行分裝之必要，僅需將每次
    所需施用之數量以勺子拿取即可，又何需將分裝後之數個小
    塑膠袋包裝全數隨身攜帶？衡情，為免一次遭查獲，即受到
    重大損失，其應攜帶少量愷他命即可，退而言之，既已分裝
    且明知帶大量毒品出去不好，又為何仍隨身攜帶大量愷他命
    出入公共場所？啟人疑竇。嗣於原審審理時，被告乙○○改
    稱：「（愷他命是你裝的還是阿松裝的）我裝二、三包而已
    ，是我裝起來要自己施用的」、「（為何之前在檢察那邊說
    你裝十小包，自己用掉一包，剩下九包，在法官面前也是這
    樣講，何者正確？）我自己裝九小包」等語（見原審卷第八
    頁），若被告乙○○確實自己分裝小包供自己食用，理當會
    記得分裝之數量，亦顯見被告乙○○自陳分裝小包為自己使
    用方便之詞，係卸責脫罪之詞，不足採信。衡諸常情，若非
    被告乙○○具有販賣之意圖，何需將已逾越個人短期內施用
    之大量且已分裝完畢之毒品隨身攜帶之必要，是被告乙○○
    辯稱扣案之毒品係供其個人施用一詞，有悖常理，不足採信
    。
  (四)按營利之意圖應從客觀之社會環境、情況及證物等資料，依
    據證據法則綜合研判認定，被告將之分裝成經查獲之九小包
    部分，均為一般購買毒品者慣常購買之重量，倘若被告係為
    自己吸食而購入愷他命，其何需精心將愷他命分裝成重量大
    約相同之九小包，衡情被告只需粗略包裝，並不需要仔細秤
    重做上開重量大約相同之小包裝。又愷他命係屬毒品危害防
    制條例第二條第二項第三款明定管制之第三級毒品，考諸常
    理，一般吸毒之人為防遭執法機關追緝及查獲沒收銷燬，實
    不致一次購入大批毒品，縱使為圖一次購足較大之量，以獲
    取毒品議價空間，得以較低之價格購入所需之毒品，亦不致
    於將所購入之大批毒品全部藏放身邊，此不但有蒙受毒品受
    潮變質損失之可能，更無異自陷於被查獲之危險，所購得毒
    品遭沒收銷燬之損失。益見被告乙○○購入扣案愷他命時確
    有意圖營利出售之用。
  (五)被告乙○○還同時攜帶有電子磅秤一台、夾鏈分裝袋五十四
    個、帳冊一本、手機一支等物，況且被告乙○○將愷他命自
    行分裝之包裝模式，分為二大包、九小包，然愷他命係物稀
    昂貴之違禁物，若經分裝，必會殘餘在塑膠袋內，而分裝越
    多，勢必耗損越多，無異減少可供施用之數量，查本案被告
    乙○○遭查獲時之客觀情狀外，若扣案愷他命係供被告個人
    施用，何須分裝成數個小塑膠袋之包裝？又查，被告亦供稱
    ：其遭查穫前沒多久，在嘉義市「柯靈頓ＫＴＶ」外，本欲
    以一公克六百元之價格向真實姓名年籍不詳綽號「阿松」成
    年男子，購買五十公克愷他命，但經過殺價後，實際成交係
    以一公克五百元之價格購得總重量大約六十公克之愷他命，
    其中已經有一小包施用完了沒被扣案，購買總價金為二萬八
    千元云云，然而，扣案愷他命總毛重卻重達一一一點九八公
    克（包裝塑膠袋總重約四點九五公克，取０點０九公克送驗
    ），純度約百分之八十四，由此可知，如以被告乙○○實際
    由「阿松」處取得之愷他命重量，輔以被告所供稱以一公克
    五百元之單價推算，被告至少須花費五萬六千元以上始能購
    得，被告何以能僅花費一半的金錢就買到一倍以上數量的愷
    他命？況且「阿松」如何可能以超過被告所購買愷他命數量
    的一倍賣給被告？而被告究竟以二萬八千元買到多少重量的
    愷他命，被告竟然完全不清楚？因此，被告與「阿松」之間
    究竟是甚麼關係，被告完全無法解釋，僅辯稱其係為求低價
    購買愷他命單純供被告自己施用，始一次購買大量愷他命云
    云，顯不足採，凡此均足徵被告乙○○應具有販賣他人營利
    之意圖。
  (六)另外，就扣案帳冊觀察，被告乙○○於原審已坦承「哲偉
    1800」、「青蛙2800」字樣等係其所書寫，然辯稱並非全部
    由其所書寫，且係借朋友錢的記帳，並非販毒帳本云云，惟
    觀以該帳冊上之文字字跡、筆劃、輕重、墨水等均相同，應
    為同一人以同一支筆所書寫，被告辯稱並非全部由其書寫，
    應不足採，又參以被告經濟狀況不佳，已如前述，且剛剛花
    了二萬八千元購買可供其施用至少二個月的愷他命等情，被
    告何能尚有餘力借錢給朋友？又被告乙○○於原審九十六年
    十一月六日審理時供稱：「（問：帳冊是何人的？）是我跟
    他買毒品那個人的」、「（問：別人的為何在你那邊？）我
    跟他買，他說他等一下就回來，結果就被警察抓了」、「（
    問：帳冊是別人的，為何你在他人帳冊上記載？）我等一下
    再跟他說，然後撕下來就可以」、「（問：你記載的與他記
    載同一頁，如何撕掉？）有分開」、「（問：帳冊上面你所
    承認你所書寫那部分的墨水、字跡跟你所不承認是你書寫部
    分，均在同一頁，且墨水、字跡都相同，為何你說不是你寫
    的？）那不是我寫的」（見原審卷第三十五頁）等語，另於
    原審九十七年一月二十一日審理時改稱：「（問：提示簿子
    ，只有一頁，這些字跡是否你寫的？同樣的字跡有可能是兩
    個人寫的？）我寫的」、「（你寫這些作何用？）我寫的，
    別人跟我借錢的紀錄」（見原審卷第一一七頁），綜上，扣
    案帳冊上的記載，被告一開始迴避該問題，只承認一部分是
    他書寫，最後又坦承全部確實為他所書寫，惟其辯稱為了記
    載別人向他借錢的帳冊，然該帳冊果真屬於阿松所有，被告
    乙○○豈會將自己對別人的債權記載其上，何況被告自陳其
    與阿松並非熟識，又被告已失業一個月多，經濟狀況尚非良
    好，已如前述，且在二、三小時前花了大量的錢購買愷他命
    ，怎尚有餘款借給他人，再者，帳冊上的字跡以肉眼觀之確
    實為同一人所書寫，復參酌其上記載人名皆以綽號代替，緊
    接以數子記載，符合一般販賣毒品所記載之形式外觀，是該
    帳冊屬於販賣毒品之工具，應屬無疑。末查，被告在原審審
    判中供述稱該帳冊為第三人阿松所有，而被告係在嘉義跟阿
    松人購買本案扣押之毒品愷他命，被告於原審審理時卻云阿
    松等一下就回來拿帳冊等物品（含電子秤、分裝袋等），反
    觀，被告係在雲林被查獲，且嘉義到雲林開車約一個多小時
    ，若被告所言為真，其應該在嘉義即購買毒品之地點等待阿
    松前來取回前開等物品，始符合常情，因此，被告乙○○辯
    稱該帳冊係借朋友錢的記帳云云，亦不足採。
  (七)綜上所述，本件事證明確，被告乙○○具有營利意圖而販賣
    第三級毒品愷他命之犯行，已彰彰明甚，被告空言否認犯行
    ，純係卸責之詞，委無足採，其意圖販賣第三級毒品之犯行
    ，堪可認定，自應予依法論科。
三、按所謂販賣行為，並不以販入後復行賣出為必要，只須以營
    利為目的，將毒品販入或賣出，有一於此，其犯罪即告成立
    （最高法院九十四年度台上字第五三一七號判決參照）。次
    按愷他命（俗稱ｋ他命）為第三級毒品，禁止販賣、轉讓及
    持有，毒品危害防制條例規定甚明。核被告乙○○意圖營利
    而販入愷他命之所為，係犯毒品危害防制條例第四條第三項
    之販賣第三級毒品罪。原審法院未詳細調查，並詳為勾稽全
    案證據調查所得加以審究，即認本件公訴人所舉之證據均無
    證據能力，而為被告乙○○無罪判決之諭知，容有未洽，公
    訴人上訴意旨亦執此指摘原判決諭知被告無罪不當，為有理
    由，自應由本院將原判決撤銷改判。爰審酌被告乙○○於偵
    查中、原審及本院審理中均矢口否認犯行，無視毒品之危害
    社會之鉅及對人體之健康傷害亦鉅，為謀求私利，令買受毒
    品者沉迷於毒癮，無法自拔，輕則戕害個人身心，重則因缺
    錢買毒而引發各式犯罪，實為多種犯罪之源頭，對國家、社
    會、個人之傷害可謂至深，其惡性不輕，暨考量其犯罪動機
    、目的、手段，犯罪所生之危害、犯人之品行、知識程度，
    及犯罪後態度等一切情狀，量處主文第二項所示之刑，以資
    懲戒。
四、按毒品危害防制條例第二條第二項規定，毒品依其成癮性、
    濫用性及對社會危害性分為四級，並就製造、運輸、販賣、
    意圖販賣而持有、以非法方法使人施用、引誘他人施用及轉
    讓不同品項之毒品等行為，分別定其處罰。至施用或持有第
    三、四級毒品，因其可罰性較低，故未設處罰之規定，僅就
    施用及持有第一、二級毒品科以刑罰。惟鑑於第三、四級毒
    品均係管制藥品，特於同條例第十一條之一明定無正當理由
    ，不得擅自持有；第十八條第一項後段復規定查獲之第三、
    四級毒品，無正當理由而擅自持有者，沒入銷燬之。從而，
    依同條例第十八條第一項後段應沒入銷燬之毒品，專指查獲
    施用、持有第三、四級毒品而言；倘係查獲製造、運輸、販
    賣、意圖販賣而持有、以非法方法使人施用、引誘他人施用
    或轉讓第三、四級毒品，既屬同條例相關法條明文規定處罰
    之犯罪行為，即非該條項應依行政程序沒入銷燬之範圍。又
    同條例第十九條第一項所定「供犯罪所用或因犯罪所得之物
    」，係指犯第四條至第九條、第十二條、第十三條或第十四
    條第一項、第二項之罪所用或所得之物，不包括毒品本身在
    內，是尚不得援用此項規定為第三、四級毒品之沒收依據。
    以犯第四條第三項販賣第三級毒品罪為例，第三級毒品本身
    為其販賣之標的，非屬供「販賣第三級毒品所用之物」；必
    係遂行販賣該毒品使用之物，始屬「供犯罪（犯第四條第三
    項之販賣第三級毒品罪）所用之物」，其理至明。又同條例
    對於查獲之製造、運輸、販賣、意圖販賣而持有、以非法方
    法使人施用、引誘他人施用及轉讓第三、四級毒品之沒收，
    並無特別規定，如其行為已構成犯罪，則該毒品即屬不受法
    律保護之違禁物，應回歸刑法之適用，依刑法第三十八條第
    一項第一款之規定沒收之（最高法院九十五年度臺上字第九
    一一號、第四三五八號及第五二五二號判決意旨參照）。是
    本案扣案之第三級毒品愷他命二大包、九小包驗餘總淨重一
    ０六點九四公克（即驗前總毛重一一一點九八公克扣除包裝
    塑膠帶袋總重四點九五公克再扣除取０點０九公克鑑定用罄
    部分。其中起訴書載為驗餘淨重約八十九點九０公克，係屬
    誤載，尚有未洽）屬違禁物，有內政部警政署刑事警察局鑑
    定書附卷可參（見偵查卷第三十一頁），依依上開說明，應
    依刑法第三十八條第一項第一款之規定宣告沒收；至於其中
    取０點０九公克鑑定用罄部分已不存在，此部分不另諭知沒
    收。又扣案包裝上開愷他命之夾鏈分裝袋五十四個，係被告
    乙○○用於分裝愷他命之外包裝，而扣案電子秤、帳冊雖被
    告雖辯稱非其所有，但係為了逃避刑責所為之辯解，且係經
    警在被告隨身攜帶所查獲，被告亦無法說出何人所有供本院
    查證，則被告於原審所為之辯解不足採信，而本院認夾鏈分
    裝袋、電子秤及帳冊均係被告在便利販賣愷他命之物使用，
    亦應依毒品危害防制條例第十九條第一項規定，宣告沒收之
    。
據上論斷，應依刑事訴訟法第三百六十九條第一項前段、第三百
六十四條、第二百九十九條第一項前段，毒品危害防制條例第四
條第三項、第十九條第一項，刑法第十一條前段、第三十八條第
一項第一款，判決如主文。
本案經檢察官李傳來到庭執行職務。
中    華    民    國    97    年    7     月    30    日
                  刑事第五庭    審判長法  官  楊明章
                                      法  官  戴勝利
                                      法  官  顏基典
以上正本證明與原本無異。
如不服本判決，應於收受本判決後十日內向本院提出上訴書狀。
其未敘述上訴理由者並得於提起上訴後十日內向本院補提理由書
狀（均須按他造當事人之人數附繕本）「切勿逕送上級法院」。
                                      書記官  呂嘉文
中    華    民    國    97    年    7     月    31    日
附錄：本案論罪科刑法條全文
毒品危害防制條例第四條：
製造、運輸、販賣第一級毒品者，處死刑或無期徒刑；處無期
徒刑者，得併科新臺幣一千萬元以下罰金。
製造、運輸、販賣第二級毒品者，處無期徒刑或七年以上有期
徒刑，得併科新臺幣七百萬元以下罰金。
製造、運輸、販賣第三級毒品者，處五年以上有期徒刑，得併科
新臺幣五百萬元以下罰金。
製造、運輸、販賣第四級毒品者，處三年以上十年以下有期徒刑
，得併科新臺幣三百萬元以下罰金。
製造、運輸、販賣專供製造或施用毒品之器具者，處一年以上七
年以下有期徒刑，得併科新臺幣一百萬元以下罰金。
前五項之未遂犯罰之。

司法院資訊處製作；財團法人民間司法改革基金會備份。
